臺灣臺北地方法院民事判決　　　　　　　99年度訴字第2564號
原　　　告　鴻地工程有限公司
法定代理人　林立基
訴訟代理人　駱忠誠律師
被　　　告　國立中正文化中心
法定代理人　黃碧瑞
訴訟代理人　林信和律師
複　代理人　王建豐律師
　　　　　　鄭清妃律師
上列當事人間請求給付工程等事件，本院於民國100年10月24日
言詞辯論終結，判決如下：
    主       文
被告應給付原告新臺幣壹佰壹拾萬壹仟零拾伍元，及自民國
九十九年六月二十五日起至清償日止，按週年利率百分之五計算
之利息。
原告其餘之訴駁回。
訴訟費用由被告負擔五分之一，餘由原告負擔。
本判決第一項於原告以新臺幣拾柒萬捌仟元為被告供擔保後，
得假執行。但被告如以新臺幣壹佰壹拾萬壹仟零拾伍元為原
告預供擔保，得免為假執行。
原告其餘假執行之聲請駁回。
    事實及理由
壹、程序方面：
    按當事人得合意定第一審管轄法院，但以關於由一定法律關
    係而生之訴訟為限。前項合意，應以文書證之，民事訴訟法
    第24條定有明文。查兩造所簽訂工程採購契約（下稱系爭契
    約）第22條第（三）項約定，合意以甲方（即被告）所在地
    之地方法院為第一審管轄法院（見本院卷一第39頁），故本
    院自有第一審管轄權，合先敘明。
貳、實體方面：
一、原告主張：兩造於民國97年7月18日簽訂工程採購契約，由
    伊承攬「國家戲劇院及音樂廳彩繪全面整修相關工程」（下
    稱系爭工程），並約定應於97年11月25日完工，惟系爭契約
    存有數量漏列，致伊錯估工期因而遲於97年12月15日始完成
    ，則被告應給付工程款如下：
(一)、被告就漏列數量應給付新臺幣（下同）3,733,184元：
    系爭契約詳細價目表彩繪迴廊平頂耐漆數量記載為1,862㎡
    ，惟伊實際施作數量，依被告因本件調解提供予公共工程委
    員會數據為4,612㎡，依系爭契第4條第5項約定，就實作數
    量逾系爭契約數量10%以上部分，得以契約變更增減契約價
    金，本工項實際施作逾系爭契約數量，應依彩繪耐候漆原約
    定單價1280元/㎡辦理契約變更，是此部分報酬為3,281,920
    元【計算式：（4,612㎡－1,862㎡×1.1）×1,280元/㎡＝
    3,281,920元】，前開費用依系爭契約第4條第1項約定應加
    計「勞工安全衛生及管理費0.5%」、「利潤及管理費8% 」
    、「品管費及廢棄物清運費0.25%」及「稅捐5%」後為3,733
    ,184元（計算式：3,281,920×（1+0.5%+8%+0.25%+5%）=3,
    733,184）。
(二)、被告應返還逾期違約金454,200元：
    系爭工程彩繪迴廊平頂耐漆數量記載為1,862㎡，核備工期
    為30日，因被告漏算數量致伊增加施作，依系爭契約第8條
    第4項第1款及同條第3項約定，自得依比例增加工期44天（
    計算式：4,612－1,862＝2,750；2,750 /（30/1,862 ）=44
    ）。又系爭工程於97年7月17日決標，並約定於97年11月25
    日完工，而被告遲於決標日後41日即97年8月29日始函知伊
    開工，此部分應不計工期，伊自得再展延41日。再依系爭契
    約施工規範約定，伊應送色樣板製作30cm×30cm樣品板三份
    提送被告認可後方可施工，伊於97年8月4日即函送被告審查
    前開樣板，被告雖於97年8月14日函轉系爭工程監造即訴外
    人中興工程顧問有限公司，卻遺漏編號17及編號15之樣品，
    致伊無法完成送審程序，被告遲於97年9月3日始核准備查前
    開材料，伊開始放樣施作後，被告以原核准編號17不適合為
    由要求另提樣板，被告直至97年11月10日始同意核備前開樣
    板，致原告工作受此影響作輟無常，另原有平頂天花及迴廊
    樑部分之水泥已有脫落，致影響伊施作屬於要徑之一紅柱透
    明漆塗抹，此部分應展延工期24日，伊完工期限原為97年12
    月3日，加上24日為12月27日，而系爭工程於97年12月15日
    完工，被告自不得課予逾期罰款454,200元。
(三)、被告應退還已扣物價指數補貼款1,244,048元：
    系爭工程實係彩繪工，即屬油漆塗裝工程，應選擇相近之指
    數做為物價調整依據，惟被告卻於系爭契約以營建物價總指
    數為調整基礎，已違政府採購法第6條第1項公平合理原則，
    且不遵從行政院公共工程委員會96年3月9日工程企字第0960
    0095000號函釋，明文要求機關應視工程特性定訂物調方式
    ，及審計部98年6月8日審部五字第09800002287號函，亦將
    所引月之指數或指數總類有誤列為缺失，再依民法第247條
    第1項第1款減輕預定契約條款當事人之責任，及第2款加重
    當事人之責任之情形，系爭契約就物價調整款約定已顯失公
    平，本件自應以「油漆塗裝」指數為調整依據，被告應退還
    已扣除物價調整款1,244,048元。爰提起本件訴訟等語，並
    聲明：被告應給付原告5,687,436元（註：應為5,431,432元
    ；3,733,184＋454,200＋1,244,048＝5,431,432）及自98年
    1月23日起至清償日止，按年利率5%計算之利息。
二、被告則以：系爭契約關於「迴廊平頂耐候油漆」記載面積數
    量為1,862㎡，係依投影面積加總所得，並未發生數量漏列
    情事，系爭契約之附件招標文件已有明確標示施作範圍及位
    置，原告應依系爭工程投標須知第9.1條規定至現場查看，
    原告於投標前應經計算後始參加投標，應知伊有因迴廊平頂
    之面積難以估計而寬估單價，事後竟為此爭執，有違誠信原
    則及契約精神，系爭工程為總價決標，工程詳細價目表所列
    數量僅為參考，原告不得以系爭契約第4條第5項約定，以實
    作數量與系爭契約工程詳細價目表有增減而請求變更原定之
    工程款，依系爭契約第20條第5項約定，契約變更應經雙方
    合意並作成書面紀錄始得請求增加價金，原告未依系爭契約
    第20條第5項及同條第2項約定方式辦理書面，自不得請求增
    加價金，原告所主張實際施作面積為4,612㎡，係伊為調解
    所提出，並非全為正確，原告應舉證證明其實際施作之數量
    ，縱原告請求追加數量有理由，仍應以原告就系爭工程之投
    標價格180元/㎡為追加款項計算基礎。又依系爭契約第8條
    第4項第1款第3目、第4目約定，原告若存有不可歸責之事由
    得展延工期，應於事故發生或消滅7日內向伊申請展延工期
    ，而原告卻未依約於7日內向伊申請展延工期，即不得再請
    求工期之展延。另伊依系爭契約第6條第1項第1款約定，就
    物價調整指數跌幅超過5%部分，扣除原告工程款1,244,048
    元，並未違反採購法第6條及民法第247條之1規定等語資為
    抗辯，並聲明：(一)原告之訴及假執行之聲請均駁回。(二)如受
    不利判決，願供擔保聲請宣告免予假執行。
三、兩造不爭執事項：
(一)、兩造於97年7 月18日簽訂工程採購契約，由原告承攬「國家
    戲劇及音樂廳彩繪全面整修相關工程」，依系爭契約工程詳
    細表內「迴廊平頂耐候防水漆」工程記載面積數量為1,862
    ㎡，有工程採購契約、工程詳細表等件影本在卷可參（見本
    院卷一第15-47頁）。
(二)、關於系爭工程履約爭議，雙方曾經行政院公共工程委員會（
    下稱公程會）調解，該會做成「國家戲劇院及音樂廳全面整
    修相關工程」履約調解建議（案號：調0000000號），依調
    解建議第三之(三)有記載，系爭工程內彩繪迴廊平頂耐候漆，
    經被告估算實作數量應為4,612㎡。（見本院卷一第51頁及
    第162頁反面）。
(三)、被告於97年8 月29日以臺總字第0970003392號函知原告同意
    開工，並請即日起就審核通過部分開始施工（見本院卷一第
    64頁）。
四、兩造爭執之要點：
(一)、原告請求被告給付彩繪平頂耐候漆實作數量逾系爭契約約定
    數量10% 以上之報酬，有無理由？
(二)、如是，原告應如何計算彩繪平頂耐候漆之增加報酬？
(三)、原告請求被告返還逾期違約金454,200元，有無理由？
(四)、原告請求被告返還物價指數補貼款1,244,048元，有無理由
    ？茲分項析述如下：
(一)、原告請求被告給付彩繪平頂耐候漆實作數量逾系爭契約約定
    數量10%以上之報酬，有無理由？
 1、系爭契約關於「迴廊平頂耐候防水漆」工程記載面積數量為
    1,862㎡一節，為兩造所不爭，惟被告辯稱：該數量係以投
    影面積計算所得，原告為專業工程廠商於投標前應知其數量
    計算方式，系爭工程並無漏列數量之情云云。經查：依系爭
    契約第5條第1項約定：「依契約所附供乙方（即原告）投標
    用之工程數量清單，其數量為估計數，除另有規定者外，不
    應視為乙方完成履約所須供應或施作之實際數量。」等語（
    本院卷一第19頁），可知系爭工程標單之數量係由被告提供
    原告作為投標之用，又系爭工程投標書之工程詳細表項次第
    五之1點迴廊平頂耐候防水漆亦載明數量為1,862㎡（本院卷
    一第137頁反面），與系爭契約所載數量相同，依前述約定
    ，除另有規定者外，自不應視為原告完成之實際數量，況本
    件經送公共工程委員會工程技術鑑定委員會鑑定，依該會
    100年8月19日工程鑑字第10000214320號函覆本院之鑑定書
    內容，就系爭工程案情分析如下：「有關採繪面積數據部分
    ：依據圖說A-102，202，B-109，110，210迴廊平頂耐候漆
    施作位置均有標示，且標示位置未包含垂直部分，標單詳細
    表與圖說均無被告陳述『投影面積』之敘述，故不宜認定為
    投影面積」等語（見本院卷一第116頁），是被告指稱係以
    投影面積計算彩繪平頂耐候漆數量，惟僅於心中保留未體現
    於系爭契約文義中，而又不能證明原告締約時即知平頂耐候
    漆之計算方式，而系爭契約既已明定工程標單上之數量為估
    計數，則被告辯稱：系爭工程就「迴廊平頂耐候防水漆」工
    項之實際施作數量應採投影面積計算為1,862㎡云云，自無
    可採。本院審酌兩造前於公共工程委員會曾就本件履約爭議
    進行調解，依公共工程委員會之「國家戲劇院及音樂廳全面
    整修相關工程」履約爭議調解建議案（案號：調00 0000 0
    號），其調解建議第三之(三)點記載：系爭工程內彩繪迴廊平
    頂耐候漆經被告估算實作數量應為4,612㎡，原告表示對該
    數量不再爭執等情（見本院卷一第51頁），而被告當時所估
    計原告實作數量，衡情無刻意增加以利原告之必要，應屬可
    採，堪認原告就「迴廊平頂耐候防水漆」施作數量為4,612
    ㎡，而存有實作數量逾系爭契約約定數量10%以上共2,564㎡
    之情（計算式：4,612－1,862×1.1＝2,564，小數點以下四
    捨五入）。
 2、被告雖辯稱：系爭工程為總價決標，工程詳細價目表所列數
    量為參考，原告不得以實作數量較工程詳細表有所增減而請
    求增減原訂工程款；復依系爭契約第20條第5項約定，契約
    變更應經雙方合意並作成書面紀錄始得請求增加價金云云。
    惟查：系爭契約就總價約定為總價決標（見本院卷一第15頁
    ），足見系爭契約為總價承包契約，依系爭契約第1條定義
    及解釋約定：「總價承包契約：係指契約總價議定後，不隨
    數量增減變動結算總價之契約，但得依相關契約規定調整或
    變更。」（見本院卷一第16頁），又系爭契約第4條第5項約
    定：「個別項目實作數量較契約所定數量增減10%以上，其
    逾10%之部分，得以契約變更增減價金，未達10%者，契約價
    金不予增減。」（見本院卷一第19頁），可知系爭工程若存
    有各別項目實作數量較契約所定數量增減10%以上之情，縱
    系爭工程為總價總價承包契約，亦得以契約變更增減價金，
    是被告抗辯系爭工程為總價契約，不得以實作數量較工程詳
    細價目表有所增減而請求增減原訂工程款，自無可採。又系
    爭契約第20條第5項固約定：「契約之變更，非經甲方（被
    告）或廠商（原告）雙方合意，作成書面紀錄，並簽名蓋章
    者，無效。」就文義觀之，若雙方達成合意變更系爭契約，
    嗣後仍應作成書面記錄始生效力，系爭工程曾經公共工程委
    員會調解，因未達合議而調解不成立致無法辦理契約變更，
    為兩造所不爭，今原告係依系爭契約第4條第5項以實作數量
    較契約增減數量達10%以上，訴請被告增加此部分工程報酬
    ，被告以未簽定契約變更書面之情抗辯原告變更契約無效，
    非屬原告依系爭契約第4條第5項為請求增減工程報酬之障礙
    事由，被告以此抗辯，亦為無理由。
(二)、如是，原告應如何計算彩繪平頂耐候漆之增加報酬？
    原告於系爭工程「迴廊平頂耐候防水漆」實際施作數量為4,
    612㎡，及得依系爭契約第4條第5項就個別實作數量較契約
    所定數量增加達10%以上部分即2,564㎡〔計算式：4,612－
    （1,862＋1,862×10%）＝2,564〕計算增加價金，業如前述
    ，惟就此數量增加部分，系爭契約第4條第5項並未載明何計
    算增減價金，兩造對於系爭契約所載增加價金方式，咸認為
    以個別實作數量較契約所定數量增加達10%以上部分數量乘
    上單價，惟就單價基礎有所爭執。查依公共工程委員會就系
    爭工程所出具前開鑑定書（編號05-188）內容，其案情分析
    第二點載明：「……工程詳細價目表第四項紅柱整體修繕工
    程1.裂縫補強及表面塗裝，總計數量3,103元，原告投標單
    價2,000元/㎡，訂約價格672元/㎡；第五項迴廊平頂及牆面
    鑄鋁花飾工程1.迴廊平頂防水油漆總計數量1,86 2元/㎡，
    原告投標單價180元/㎡，僅查上述兩項單價，被告預算與原
    告投標單價即已相差懸殊；系爭工程預算編製者所依據之專
    業知識及當時市場行情，與廠商競標時所考量自身投標因素
    ，成本、利潤皆不相同，並無一定標準，因此，本會無從確
    認『迴廊平頂耐候防水油漆』工程之合理單價。」（見本院
    卷二第117頁反面至第118頁），又鑑定意見第二點載明：「
    本會無從確認『迴廊平頂耐候防水油漆』工項之合理單價」
    等語（見本院卷二第118頁反面），本院復審酌原告於本院
    100年10月12日審理時自承：「（法官問：為何原告投標時
    標單上之價格為新臺幣100多元，但契約約定為新臺幣1,280
    元？）政府採購實務裡面，在廠商投標以後，依照決標總價
    不變之原則下，機關都會按照他們的預算跟決標總價的比例
    決定工程的每一項的單價，……」等語（見本院卷二第135
    頁反面），足見系爭工程之油漆單價1,862元/㎡，非為原告
    投標單價，而是以被告預算為度，自難認系爭工程詳細價目
    表所示「迴廊平頂耐候防水油漆」之價格，為當時廠商競標
    時所考量成本、利潤後之市場價格，得作為本件計算增加數
    量之單價依據，鑑定人亦認為系爭契約就此部分約定單價過
    高，是本院認為增加報酬部分所依據單價雖不明確，但依締
    約時市場單價計算始為公平合理，參考公共工程委員會前述
    鑑定書內容，案情分析第二點載明：「惟提供系爭工程詳細
    表『第五項迴廊平頂及牆面鑄鋁花飾油漆工程1.迴廊平頂耐
    候防水油漆』發包當月（97年7月）相關參考單價：（1）營
    建物價北部平頂乳膠漆（一底二度）連工帶料96元/㎡（附
    件一）、（2）本會公共工程價格資料庫北部『鋼橋油漆，
    外露面（新製）』平均價格328元/㎡（附件二）。」等語（
    見本院卷二第118頁），及「國家戲劇院及音樂廳彩繪全面
    整修相關工程」履約爭議調解案（案號0000000號）調解建
    議第三點之(四)載明：「……故有關計算該油漆工項之平均單
    價，則分別依他造當事人參考97年9月間公共工程價格資料
    庫及財團法人臺灣營建研究院97年5月出版之『營建物價』
    ，所提鋁格油漆價格344元與RC梁油漆價格96元，並按他造
    當事人所核算系爭工項之油漆施作面積（即鋁格面積3,263
    ㎡和RC梁面積1,349㎡）計算之，其平均單價為271元【（34
    4×3,263＋96×1,349）/4,612≒271】」等語（見本院卷一
    第51至52頁），可知就RC梁油漆之單價，公共工程委員會前
    開鑑定報告與調解建議均為96元/㎡，而考量本件部分為鋁
    格樑天花板及鑄鋁花飾、腰帶、邊框油漆，性質與鑑定報告
    所指之鋼橋油漆有別，故應採調解建議所提供之鋁格油漆單
    價344元/㎡為宜，則將此部分增加報酬之單價定為271元/㎡
    〔計算式：（344×3,263＋96×1,349）/4,612＝271，小數
    點以下四捨五入〕，是彩繪平頂耐候漆增加之報酬為
    694,844元（計算式2,564㎡×271元/㎡＝694,844），前開
    費用依系爭契約第4條第1項約定，應加計「勞工安全衛生及
    管理費0.5%」、「利潤及管理費8%」、「品管費及廢棄物清
    運費0.25%」及「稅捐5%」為790,385元〔計算式：694,844
    ×（1+0.5% +8%+0.25%+5%）＝790,385，小數點以下四捨五
    入〕，原告請求於此範圍內為有理由，逾此部分之請求，為
    無理由。
(三)、原告請求被告返還逾期違約金454,200元，有無理由？
 1、原告主張：依系爭契約第8條第3項及同條第1項第1款約定，
    因「彩繪平頂耐候漆」數量漏列達147.7%之情，已嚴重增加
    原告所預期之工作數量，應就此增加施作數量部分給予合理
    工期44日云云。惟查：系爭工程招標文件附件圖號A-102已
    明確標明彩繪平頂耐候漆施作位置與範圍（見本院卷一第12
    8頁），又系爭工程投標書亦載明：「原告對國立中正文化
    中心之國家戲劇院及音樂廳彩繪修繕工程之工地已予勘察，
    招標文件亦已詳細研讀，……。」（見本院卷一第135頁）
    ，可見原告於投標時，已知悉彩繪平頂耐候漆實際施作位置
    與範圍，依系爭契約第8條第2項約定：「本工程應於97年11
    月25日前（含）內完工（含鷹假拆除及工區復原）。」等語
    （本院卷一第20頁），可知系爭工程之工期約定為限期完工
    ，而原告於已知施工範圍並經評估後，進而與被告約定於97
    年11月25日前完工，系爭工程內「彩繪平頂耐候漆」雖存有
    實際施作較系爭契約所載數量增加之情，審究其原因，係兩
    造締約時未於系爭契約載明「彩繪平頂耐候漆」契約數量計
    算方式，致實際施作數量較系爭契約所載數量增加，惟該工
    項實際並未因設計變更或契約變更增加施作範圍，原告於締
    約時既已明知彩繪平頂耐候漆實際施作位置與範圍，嗣與被
    告約定於97年11月25日前完工，僅依此事實主張請求被告給
    予44日工期，為無理由。
 2、原告復主張：依系爭契約第8條第4項第1款第3目約定，被告
    遲延審核樣品、變更審核結果及被告另行發包工程未完成，
    應予展延工期24日云云。依系爭契約第8條第4項第1款約定
    ：「契約履約期間，有下列情形之一，且確非可歸責於乙方
    （即原告），並影響進度網圖要徑作業之進行，而需展延工
    期者，乙方應於事故發生或消失後7日，檢具事證，儘速以
    書面向甲方（即被告）展延工期。甲方得審酌其情後，以書
    面同意展延履約期限……(3)甲方應辦事項未及時辦妥。」等
    語（見本院卷一第21頁），又依系爭契約施工綱要規範中(三)
    迴廊平頂鋁格樑天花板及鑄鋁花飾、腰帶、邊框油漆施工綱
    要規範之三材料之(一)品質控管之1.材料審核：「……（B）
    施作前乙方應製作30cm×30cm色樣板3份送甲方審核，認可
    後方可施作，依現場色系施作，本中心提供色樣本供參。」
    等語（見本院卷一第125至126頁），可知原告應俟被告審核
    樣板後始得施工，原告於97年8月4日以鴻兩廳彩繪字第Ｚ000
    00000001號函送30cm×30cm樣品板各3份予被告審查，被告
    遲於97年9月3日以工程備忘錄核准備查（見本院卷一第71頁
    ），前後期間共約30日，參照鑑定報告內容系爭工程由決標
    至約定完工之日僅為130天（見本院卷二第11 7頁），而被
    告於97年10月28日以工程備忘錄要求原告另行提送其他妥適
    色樣（見本院卷一第72頁），顯見確存有被告就其審查義務
    未及時辦妥，惟關於鑄鋁花飾、腰帶、邊框油漆變更施工時
    ，依卷附之國家戲劇院及音樂廳彩繪全面整修相關工程預定
    及延誤進度網狀圖（本院卷一第159頁），並非在主要路徑
    上，該時尚有防鳥針及鳥線及防鳥網安裝、音樂廳及戲劇院
    紅柱水泥漆塗佈等工程水平進行，原告於人力配置上應得截
    長補短，其既未說明樣板審查遲延將如何延誤系爭工程之要
    徑何項工作，則原告就此請求展延工期24日，為無理由。
 3、原告主張：於系爭工程決標後即應讓其進場施工，因被告未
    依契約約定於7日內核定施工計畫及分項計畫，致系爭工程
    遲於97年8月29日通知開工，應予以延長履約期限41日等語
    。惟查：依系爭工程基本計畫書內預定進度網狀圖載明，系
    爭工程預定於97年8月20日才開始搭設音樂廳西側鷹架（見
    本院卷一第159頁，卷二第61頁），是原告主張系爭工程決
    標後即應讓原告進場施作等語，自無可採，惟被告遲於8月2
    9日始通知原告開工，有其97年8月29日臺總字第0970000339
    2號函文內容在卷可按（見本院卷一第64頁），已延誤原告
    施作系爭工程施工要徑工作共計9日，此部分遲延非可歸責
    於原告，依系爭契約第18條第1項約定：「逾期違約金，以
    日為單位，廠商若未依契約規定限期完工，應按逾期日數，
    每日依契約之千分之一計新臺幣37,850元」則原告請求被告
    返還依系爭契約第18條所扣除之違約金340,650元（計算式
    ：37,850×9＝340,650），為有理由，逾此部分為無理由。
(四)、原告請求被告返還物價指數補貼款1,244,048元，有無理由
    ？
    原告主張：系爭工程為油漆塗裝工程，依系爭契約第6條第1
    項以物價總指數為物價調整基礎，有違政府採購法第6條第1
    項之公平合理原則云云。經查：依系爭契約第6條第1項第1
    款物價調整方式約定：「依行政院主計處發布之中華民國物
    價統計月報中『臺灣營造工程物價總指數』漲跌幅調整。工
    程進行期間，如遇物價波動時，就總指數漲跌超過5%部分，
    於每月估驗時，依每月指數調整工程款……」等語（見本院
    卷一第19頁），系爭工程確以物價總指數漲跌幅而調整，本
    院參酌原告提出附卷之行政院公共工程委員會根據政府採購
    法於96年3月9日工程企字第0960009500號解釋函說明第一點
    載明：「……且不宜於契約中訂定『本工程無物價調整規定
    』之條款，以降低雙方風險負擔。」（見本院卷一第75頁）
    ，依文義可知，被告辦理採購就應有物價調整規定以合理分
    擔物價波動之風險，次參酌同上解釋函說明第二點有擬訂三
    種調整方式供參考，分別為：(1)依總指數漲跌超過2.5%部分
    計算物價調整款、(2)依特定中分類項目（例如金屬製品類、
    砂石及級配類、瀝青及製品類）指數漲幅超過5%部分計算物
    價調整工程款、及(3)依特定個別項目（例如水泥、預拌混凝
    土、鋼筋等）指數漲跌幅調超過10%調整工程款（見本院卷
    一第75至76頁），可知工程之物調方式應以其工程性質為訂
    定，系爭契約採用總指數漲跌超過2.5%部分計算物調價格，
    雖未考量系爭工程中有屬油漆塗裝工程之特殊性，惟本院審
    酌系爭工程詳細價目表記載：「假設工程總價12,343,284元
    、防鳥設施增設總價2,801,388元、紅柱體修繕總價2,770,3
    81元」等文字（見本院卷一第41頁），以上共計17,915,053
    元（計算式：12,343,284＋2,801,388＋2,770, 381＝17,91
    5,053），已佔系爭契約總價47%（17,915,053 /37,850,000
    ≒47%），可知系爭工程施作內容並非全屬油漆塗裝類工程
    ，則原告主張物調款全依油漆塗裝類物價指數計算物調款，
    亦不可採，兩造既已明文約定以總指數計算物價調整款，系
    爭工程既非全為油漆塗裝類工程，對原告而言，難謂有顯失
    公平等情，前揭公共工程委員會前揭鑑定報告之案情分析第
    一點之(三)有關物價調整部分第3.點稱：「……系爭契約工程
    詳細價表之內容，屬工程施工施工費得依物價調整款指數調
    整金額之項目為第一至第五項（假設工程、彩繪整修工程、
    防鳥設施增設、紅柱整體修繕、迴廊平頂天花及鋁鑄花飾油
    漆工程）。」等文句（見本院卷二第117頁），亦揭同旨，
    則原告主張此部分，應屬無據。
五、末按給付有確定期限者，債務人自期限屆滿時起，負遲延責
    任；給付無確定期限者，債務人於債權人得請求給付時，經
    其催告而未為給付，自受催告時起，負遲延責任，其經債權
    人起訴而送達訴狀，或依督促程序送達支付命令，或為其他
    相類之行為者，與催告有同一之效力；遲延之債務，以支付
    金錢為標的者，債權人得請求依法定利率計算之遲延利息；
    應付利息之債務，其利率未經約定，亦無法律可據者，週年
    利率為百分之五，民法第229條第1項、第2項、第233條第1
    項前段、第203條亦有明文。本件原告得請求被告增加報酬
    部分790,385元，返還違約金部分340,650元，為有理由，此
    經本院審認如前，兩造就增加報酬金額及返還違約金於原告
    提起本件訴訟前並未達共識復如前述，又工程上驗收後就結
    算金額為找補本屬平常，難謂給付有確定期限，是本院認本
    件利息起算應以原告起訴狀繕本送達被告後為起算日，則原
    告依承攬契約之法律關係請求被告給付原告1,131,035元（
    計算式：790,385＋340,650＝1,131,035）及自起訴狀繕本
    送達翌日即99年6月25日起至清償日止，按年息5%計算利息
    ，為有理由，應予准許。逾此範圍之請求，則屬無據，應予
    駁回。
六、兩造均陳明願供擔保，聲請宣告假執行或免為假執行，經核
    ，原告勝訴部分，均與法律規定相符，爰分別酌定相當之擔
    保金額予以准許；至原告敗訴部分，其假執行之聲請，因訴
    之駁回而失所附麗，不應准許。
七、本件事證已臻明確，兩造其餘攻防方法及所提證據，業經審
    酌，核與本件判決結果無影響，爰不逐一論述，併此敘明。
八、訴訟費用負擔之依據：民事訴訟法第79條。
中    華    民    國   100    年    12    月    1     日
                  民事第五庭    法  官  鄧德倩
以上正本係照原本作成
如對本判決上訴，須於判決送達後20日內向本院提出上訴狀。如
委任律師提起上訴者，應一併繳納上訴審裁判費。
中    華    民    國   100    年    12    月    9     日
                                書記官  李彥勳